【裁判字號】    98,聲再,129
【裁判日期】    980731
【裁判案由】    聲請再審
【裁判全文】
臺灣高等法院臺中分院刑事裁定         98年度聲再字第129號
再審聲請人
即受判決人  甲○○
送達代收人  乙○○
上列聲請人因違反公職人員選舉罷免法案件，對於本院95年度選
上訴字第1051號，中華民國95年10月25日第二審確定判決（原審
案號：臺灣南投地方法院95年度選訴字第1 號，起訴案號：臺灣
南投地方法院檢察署94年度選偵字第40、55、119 號），聲請再
審，本院裁定如下：
    主  文
再審之聲請駁回。
    理  由
一、聲請意旨略稱：(1)原確定判決不論事實認定或理由說明，均
    係以「被告與同案被告莫健明、羅金榮、蔡佳壇等4 人共犯
    本案，彼此間存有犯意聯絡及行為分擔」為前提，惟本案其
    餘被告莫健明、羅金榮、葉佳壇等人，業經鈞院於民國（下
    同）97年7月 3日，以97年度選上訴更(二)字第126號刑事判決
    無罪確定在案，準此，聲請人與同案被告 3人間是否有犯意
    聯絡或行為分擔？顯有疑義，此項無罪判決所認定之事實，
    自屬刑事訴訟法第420條第1項第 6款所稱之「確實之新證據
    」。(2)聲請人甲○○乃案發當時南投縣國姓鄉長候選人林福
    峰之顧問團成員（樁腳），有當時競選文宣可稽，從而，豈
    可能與競選對手之被告葉佳壇犯意聯絡，替其買票，是由此
    競選文宣當足推定聲請人與同案被告莫健明、羅金榮、葉佳
    壇等 3人，不可能有何違反選罷法之犯意聯絡及行為分擔，
    而此一競選文宣雖於事實審法院當時已存在，但因故至判決
    後始發現，且由該競選文宣形式上觀之，已足可動搖原有罪
    確定判決，亦應屬刑事訴訟法第420條第1項第 6款所稱「確
    實之新證據」。(3)相關證人徐耀忠、謝福龍、范貞昭、孫火
    鍊、劉茂、陳先禎、梅國豐、蕭添財、謝進財、羅志清等人
    ，於94年11月25日接受檢察官偵訊證述時，亦均未言及會因
    受莫健明之招待午餐，而承諾其投票權為一定之行使，原確
    定判決就此有利聲請人之證據有所疏漏，應已符合再審要件
    。(4)原確定判決援引同案被告莫健明、葉佳壇於法務部調查
    站及檢察官偵查時之證述，作為不利於聲請人之證據，然該
    等審判外陳述，就本人以外之其他被告而言，乃屬「被告以
    外之人於審判外之言詞陳述」，且該等陳述與其 3人於審判
    中之陳述亦不相符，原確定判決未依法詳加調查證據，即採
    為判決基礎，顯與證據法則相違。(5)證人傅桂英、謝進財、
    潘福田於94年11月25日接受南投縣調查站詢問時證稱：伊根
    本沒有聽到台上致詞內容。則當無據此率認聲請人已對各該
    證人行求賄選之理，且此有利於聲請人之證據，原確定判決
    卻漏未審酌，顯有不當。又當天餐費總計新台幣（下同） 3
    萬5千800元，平均每人之餐費僅 200元而已，實難認有投票
    權人會因之而動搖其投票意向，且候選人於餐會上拜託選民
    支持，乃民主之常態，原確定判決僅以臆測、推斷方式逕認
    聲請人有賄選行為，原確定判決有足生影響於判決結果之重
    要證據漏未審酌之處，至為顯然。爰依刑事訴訟法第 420條
    第1項第6款規定，為聲請人之利益聲請再審等語。
二、按法院認為無再審理由，經以裁定駁回後，不得更以同一原
    因聲請再審，刑事訴訟法第434條第2項定有明文。次按刑事
    訴訟法第420條第1項第 6款所謂惟所謂「發現確實之新證據
    」，係指該證據於事實審法院判決前業已存在，為法院、當
    事人所不知，不及調查斟酌，至其後始行發現，且就證據本
    身形式觀察，固不以絕對不須經過調查程序為條件，但必須
    顯然可認為足以動搖原有罪之確定判決，而為受判決人無罪
    、免訴、免刑或輕於原判決所認罪名之判決者為限。亦即該
    「新證據」須可認為確實具有足以動搖原確定判決，而對受
    判決人為更有利判決之「確實性」外，尚須具備該證據係在
    事實審法院於判決前已存在，因未經發現，不及調查斟酌，
    或審判時未經注意，至其後始行發現之「嶄新性」特質，二
    者均屬不可或缺，倘若未具備上開「確實性」與「嶄新性」
    二種聲請再審新證據之特性，即不能據為聲請再審之原因（
    最高法院90年度台抗字第71號裁定意旨參照）。
三、經查：聲請人曾就本院95年度選上字第1051號確定判決，以
    該確定判決有發現確實之新證據，足認受有罪判決之人應受
    無罪、免訴、免刑或輕於原判決所認罪名者而聲請再審，經
    本院認無再審理由，而裁定駁回其再審之聲請，有本院98年
    2月19日97年度聲再字第173號裁定 1件在卷可稽。是本件聲
    請意旨(1)及(3)至(5)所述內容，與上開聲請再審旨趣相同，並
    業本院查核屬實，今聲請人仍以同一理由聲請再審，顯已違
    背刑事訴訟法第434條第2項之規定，其再審之聲請，即非合
    法；另縱上開聲請再審意旨(2)所陳之內容，為再審聲請之新
    事由，然該事由於原事實審法院審理時復業已存在，卻為聲
    請人於審理當時所知悉，亦不符刑事訴訟法第420條第1項第
    6 款「發現確實之新證據」之規定，此部分再審之聲請亦無
    理由，應併予駁回。
四、據上論斷，應依刑事訴訟法第433條、第434條第1項、第2項
    ，裁定如主文。
中    華    民    國    98    年    7     月    31    日
            刑事第一庭  審判長法  官  陳  紀  綱
                              法  官  姚  勳  昌
                              法  官  張  智  雄
以上正本證明與原本無異。
如不服本裁定，得於收受送達後五日內向本院提出抗告書狀（須
附繕本）。
                              書記官  詹  雅  婷
中    華    民    國    98    年    8     月    4     日


司法院資訊處製作；財團法人民間司法改革基金會備份。
